臺灣花蓮地方法院民事判決　九十年度訴字第三六六號
　　原　　　告　甲○○
　　被　　　告　福運開發股份有限公司
　　法定代理人　乙○○
右當事人間請求返還價金事件，本院判決如左：
    主    文
原告之訴及假執行之聲請均駁回。
訴訟費用由原告負擔。
    事    實
甲、原告方面：聲明、陳述、證據如附件一（共五頁）。
乙、被告方面：聲明、陳述、證據如附件二（共五頁）。
    理    由
一、原告稱：
    向被告承買坐落於花蓮縣壽豐鄉志學新村二三九之三號房屋及其基地，總價二百
    二十萬元（因地板瑕疵減價四萬元，實付二百十六萬元），但漏水、滲水屋況不
    佳，經自費（三萬五千元）請建築師鑑定，確實有施工不良之情形，有台灣省建
    築師工會花蓮縣辦事處鑑定報告可證。既有嚴重瑕疵而無法居住，自可主張解除
    契約，請求返還價金二百十六萬元，並賠償裝潢費用十八萬四千元，鑑定費用三
    萬五千元，搬家費用二萬元，共二百三十九萬九千元（如先位聲明）。
    如果該施工不良之瑕疵，並不足以解除契約，則要求判命減少價金一百萬元（實
    際金額以鑑定為準，如備位聲明）。
    被告稱：
    否認房屋有嚴重瑕疵而無法居住之事實，原告應不得解除契約；如果原告認為房
    屋有瑕疵而請求減少價金，被告亦否認之，原告應負舉證責任。
二、本件訴訟究竟房屋之瑕疵達如何之程度？是否達到無法修繕補正而無法居住之程
    度？是首要釐清之事項。
    九十年十一月二十一日就原告所提出「台灣省建築師工會花蓮縣辦事處鑑定報告
    」，實際為鑑定之建築師何智明當庭陳明：「本件是可以修繕的，依照鑑定意見
    的方案漏水的方式是可以完全改善，至於要多少費用，還要在另外鑑定」。換言
    之，房屋之瑕疵是可以補正的，已勘認定。就此原告於九十年十二月十八日具狀
    撤回先位聲明（詳參該狀）。
    並就如何修繕兩造達成共識（參見本院九十一年一月二日筆錄），於兩週內會同
    雙方確認漏水位置，及應修繕之範圍與所需修繕之時間，如果依照被告之修繕方
    式（修好會保固一年）達成目的，會考慮建築師所建議之修繕方式。雙方如期於
    九十一年一月十六日共同會勘現場，確認房地滲水狀況，並做成會勘記錄，並於
    九十一年一月三十一日具狀檢附記錄陳報本院（參見卷附會勘記錄影本）。
三、九十一年三月二十三日原告出具修繕證明單交付被告，表明被告完全依照九十一
    年一月十六日共同會勘之內容及原告同意之施工方式，修繕完成無誤（有該證明
    單影本付卷供參）。
    因而，被告辯稱既然瑕疵已補正，自無減少價金請求權；但原告認為備位聲明中
    一百萬元包括「瑕疵的補正」、「價值的貶損」，而且主張追加損害賠償三十萬
    元，追加部分是「民法第三六０條物之瑕疵擔保損害賠償」、「第二二七條不完
    給付損害賠償」；而被告當場陳明不同意訴之追加。
四、按判決之既判力，係僅關於為確定判決之事實審言詞辯論終結時之狀態而生（最
    高法院三九年台上字第二一四號判例可參），所以法院審酌事實之客觀範圍是到
    言詞辯論終結之狀態，原告起訴時確實房屋存有瑕疵，然經雙方會勘確認應修繕
    範圍，進而完成修繕後，該瑕疵就已經補正，即無瑕疵之存在，自不得主張瑕疵
    擔保請求權。
    原告認為瑕疵擔保請求權包括價值貶損部分，這是該肯定的，但前提是要有「瑕
    疵」的存在，才有「瑕疵擔保請求權」，才會包括「價值貶損」部分，如果瑕疵
    經補正則不復存在，自無該擔保請求權，也無該請求權的價值貶損部分，因而原
    告之主張瑕疵擔保請求權，減少價金一百萬元，自無理由。假執行之聲請失附麗
　　，併予駁回。
    另外，原告請求追加「民法第三六０條物之瑕疵擔保損害賠償」、「第二二七條
    不完給付損害賠償」三十萬元者，被告當場陳明不同意訴之追加。而原告起訴狀
    中將先位、備位聲明之法律關係表明的十分清楚，先位聲明撤回之後，僅餘「物
    之瑕疵擔保減少價金請求權」為備位訴訟，要求的是經過鑑定來確認可以減少之
    價金範圍，原告主張追加之訴訟，自非屬於民事訴訟法第二五五條但書情事，依
    法該追加部分自無由准許。而法院審酌事實之客觀範圍到言詞辯論終結之狀態，
    該瑕疵就已經補正，即無瑕疵之存在，自得認定屬於依照契約本旨之給付，也自
    無不完全給付的問題，僅此敘明，僅供參酌。
五、據上論結，本件原告之訴為無理由，依民事訴訟法第七十八條，判決如主文。
中　　　華　　　民　　　國　　九十一　　年　　　四　　　月　　　十九　　日
　　　　　　　　　　　　臺灣花蓮地方法院民事庭
~B法　　　官　陳心弘
右正本証明與原本無異。
如對本判決不服，應於送達後廿日內，向本院提出上訴狀（應抄附繕本）。
~B法院書記官　吳金寶
中　　　華　　　民　　　國　　九十一　　年　　　四　　　月　　二十四　　日
